臺灣臺中地方法院刑事判決　　　　　　　　　　　　　九十年度易字第三四七五號
　　公　訴　人　臺灣臺中地方法院檢察署檢察官
　　被　　　告　乙○○
　　　　　　　　丁○○
右列被告因毀損等案件，經檢察官提起公訴（九十年度偵字第一八五九九號），本院
判決如左：
    主  文
乙○○、丁○○均無罪。
    理  由
一、本件公訴意旨略以：被告乙○○於民國（下同）八十九年十月二十日二時十分許
    ，與丁○○及四、五名年籍不詳之成年男子，分持木棍、鐵棍至謝東明位於台中
    縣大里市○○路七號住處，破壞該屋廚房前門門閂及後門門板，未經謝東明同意
    擅自進入該屋廚房。謝東明及其子戊○○於睡夢中聽聞聲響而至廚房查看，戊○○詢問乙○○等人有何事，乙○○等人走出廚房，乙○○稱「把人交出來」，並
    作勢要打謝東明，經戊○○之妻丙○○攔阻，乙○○始罷手，乙○○復基於恐嚇
    之犯意，出言向謝東明、戊○○、丙○○稱：「你們不把人交出來，我就讓你們
    死的很難看」等語，使謝東明等人心生畏懼。謝東明表示要報警處理，乙○○等
    人仍不離去。警員據報趕至現場，乙○○等人始作鳥獸散，因認被告乙○○、丁○○二人共同涉有刑法第三百零五條恐嚇罪、第三百零六條第一項無故侵入他人
    建築物罪、第三百五十四條毀損等罪嫌云云。
二、按犯罪事實應依證據認定之，無證據不得推定其犯罪事實。又不能證明被告犯罪
    者，應諭知無罪之判決，刑事訴訟法第一百五十四條、第三百零一條第一項分別
    定有明文。次按告訴人之告訴，係以使被告受刑事訴追為目的，是其陳述是否與
    事實相符，仍應調查其他證據以資審認；又認定不利於被告之事實，須依積極證
    據，苟積極證據不足為不利於被告事實之認定時，即應為有利於被告之認定，更
    不必有何有利之證據，最高法院分別著有五十二年度台上字第一三○○號、三十
  年度上字第八一六號判例可資參照。
三、查公訴人認被告涉有上述犯行，係以：（一）告訴人謝東明、戊○○於警、偵訊
    時之指訴。（二）證人丙○○（即告訴人戊○○之前妻）於警訊時之證述。（三
    ）告訴人住處廚房前、後門遭毀損之相片四張等，為其主要論據。訊據被告對於
    在八十九年十月二十日二時許至告訴人戊○○住處之事實坦白承認，惟堅詞否認
    有何被訴之恐嚇、侵入住宅、毀損等犯行，均辯稱：因被告乙○○所騎機車（為
    乙○○之母柯秀惠所有，車號：ＹＩＫ─三二三號）於八十九年十月十八日遭竊
    ，渠二人竟日在外尋找，於八十九年十月二十日二時許，在告訴人戊○○住處外
    尋獲，懷疑係謝家某子姪輩，姓名不詳綽號「大胖」（臺語）有竊盜前科之人所
    竊，當時另有不相識之七、八名年輕人攜帶一、二支木棒上前質問渠二人之來意
    後，表示他們也要找「大胖」，隨後即進入謝家庭院，大聲呼叫「大胖」出來，
    其中有人踢門，後來警察來到，該七、八名年輕人聽到警笛聲，一哄而散，渠二
    人想報警領回失竊機車，才留在現場，未料告訴人家人即走出來指稱係被告二人
    踢壞伊之門，渠等辯解無人採信，要求警員比對鞋印，告訴人戊○○又堅稱不必
    比對，警員遂放棄比對，最後渠二人隨警員回到警局辦妥手續將機車取回等語。
    經查：
（一）被告乙○○之母柯秀惠所有，車號：ＹＩＫ─三二三號重型機車，確於八十九
      年十月十八日遭竊並報警處理，至八十九年十月二十日二時自行尋獲，同日並
      辦理領回手續一節，業經證人即至現場處理之警員甲○○在庭證述甚詳，並有
      甲○○提出之警製車輛竊盜、車牌失竊資料查詢報表一紙在卷可稽，被告二人
      辯稱機車失竊而在告訴人住處外尋獲一節，與上開警方之資料相符，堪以採信
      。
（二）告訴人謝東明、戊○○、證人丙○○（即告訴人戊○○之前妻）雖一致指稱被
      告乙○○為該七、八名姓名年籍不詳年輕男子之帶頭及發號施令之人云云，惟
      告訴人戊○○同時亦陳稱：「第一次報警時，他們（指該七、八人）還在，第
      二次我又再報，警察來時有響警笛，他們聽到才走的。我出來門外，還看到有
      人騎機車離開。」（本院九十一年三月一日審判筆錄第六頁倒數第四行）此節
      與被告二人所辯相符。若被告乙○○確係帶頭發號施令之人，豈會未隨同夥一
      併逃逸？而該等同夥既騎乘機車，豈有未將首謀帶頭之人載走而坐令其留於現
      場之理？此點甚為違背常情。
（三）告訴人戊○○稱：有看到六、七個人在廚房內，每個人都有拿木棍、鐵棍，帶
      頭手上有拿，無法確定是木棍、或鐵棍等語（本院九十一年三月一日審判筆錄
      第八頁）；告訴人謝東明於警訊中則指稱：「一位帶頭的年輕人說『你們把人
      交出來』，我兒子（指戊○○）問該年輕人要交什麼人出來時，該年輕人就拿
      起棍子準備向我打過來：：：」等語，證人丙○○亦於警訊中陳稱：「我前夫
      問他（指帶頭之人）要交什麼人出來時，該年輕人就拿起棍子準備朝我公公打
      過去：：：」等語，足見該帶頭發號施令之人手中原持有棍棒無疑。然而證人
      即至現場處理之警員甲○○明確證稱：被告二人手中沒有拿任何東西等語（本
      院九十一年四月三日審判筆錄第八頁第一行），故告訴人所指之毀損、恐嚇之
      人是否即為被告二人，甚有疑義。對此，告訴人戊○○雖稱：沒有看到二人丟
      東西，我推測警察來時，被告二人將手上東西丟掉：：：我家外面是田地，他
      們可能丟到田地等語（本院九十一年四月三日審判筆錄第八頁第五行至第九行
      、本院九十一年三月一日審判筆錄第九頁中間），然而案發已一年餘，告訴人
      並未在家中拾獲任何棍棒，亦未聽聞鄰居拾得棍棒，若謂被告二人聽聞警笛後
      ，尚有餘裕奔至告訴人住處外，將棍棒拋棄至田地，且距離非近，以致告訴人
      事後並未拾得，則當時渠二人既已身在告訴人住處庭院以外，自可從容在警方
      抵達現場前逃逸，無告訴人戊○○所謂「因為警察來了，他們走不了，所以他
      們才留下來」之可能。尤有進者，告訴人戊○○曾稱：被告丁○○警察來時還
      在廚房（本院九十一年三月一日審判筆錄第九頁第一行），核與警員甲○○所
      述，到現場時發現乙○○、丁○○兩人在告訴人家庭院外，一部機車旁，被告
      洪告訴我，該機車是被告訴人家人所竊，我進去告訴人家裡瞭解情況（本院九
      十一年四月三日審判筆錄第三頁第一行）等情不符，且被告丁○○若係該七、
      八名男子中之一人，豈非出外將棍棒丟掉後，再回到告訴人家中廚房內等候警
      察前來逮捕？此與常理大相違背。
（四）依告訴人謝東明、戊○○、證人丙○○之指述，該帶頭並發號施令之年輕男子
      係稱「把人交出來」，以及「你們不把人交出來，我就讓你們死的很難看」等
      語，足見該七、八名年輕男子之目標係尋找謝家之某特定人，至目的係索債或
      尋仇則不詳。然而被告二人之目的係取回機車，理應質稱「把機車交出來」方
      可達到目的，而非「把人交出來」，告訴人戊○○亦稱：「他們機車失竊，我
      並不知道」（本院九十一年四月三日審判筆錄第四頁倒數第三行），足見恐嚇
      告訴人之七、八名男子，自始未提及機車二字，若被告乙○○確係該七、八名
      男子為首之人，僅一再恫稱「把人交出來」，不提機車失竊之事，如何能使對
      方了解而達成取回機車之目的？首謀之人又豈會如此愚蠢？此點亦與常情不合
      。
（五）再查告訴人戊○○、謝東明、證人丙○○一致陳稱是睡夢中遭巨響吵醒等語，
      告訴人戊○○並陳稱：睡覺時廚房是開小燈等語（本院九十一年四月三日審判
      筆錄第七頁倒數第四行）核與警員甲○○所稱告訴人家裡廚房裡面點著小燈泡
      ，後來告訴人家人才開亮日光燈等語相符（同頁第四行）。則告訴人等三人在
      睡眼惺忪且廚房內係開小燈，燈光昏暗，被告二人又同是年輕男子之情況下，
      告訴人等三人非無誤認之虞。
（六）告訴人戊○○雖稱：該七、八人中只有首謀者穿皮鞋云云，被告乙○○亦不否
      認其當天穿著皮鞋，然而穿皮鞋實屬十分普遍之事，並非何等與眾不同之特徵
，不能排除該首謀者穿著皮鞋，被告乙○○未與該七、八人進入廚房，故告訴
      人所見僅有一人穿皮鞋，但非被告乙○○之可能；而告訴人住處廚房前、後門
      遭毀損之照片四張，雖可證明告訴人住處確遭人毀損，然而照片所示廚房門上
      所留之鞋印未當場與被告乙○○所穿之皮鞋相比對，實無從證明該鞋印係被告
      乙○○所留。
（七）告訴人戊○○雖再陳稱：乙○○還跪著求我原諒，可見確實是他等語（本院九
      十一年四月三日審判筆錄第四頁倒數第三行），然而被告乙○○若確有下跪求
      饒之舉，則與告訴人三人所描述為首者十分兇惡之情狀相距甚遠，倘謂被告乙○○係該首謀者，則其前一刻尚兇惡逼人，令告訴人等三人心中十分恐懼，片
      刻之間即改為下跪求饒，前後判若兩人，實有疑問。揆諸彼時被告二人已由警
      員帶同進入告訴人住處，告訴人三人齊聲一致咬定為首者即係被告乙○○，被
      告乙○○於難敵告訴人音量之下，先行虛予委蛇一番，尚不違背經驗法則。故
      被告乙○○縱有此一審判外之自白，亦難以認定與事實相符。
四、綜上所述，本案告訴人所述非無誤認之虞，難以認定行為人即係被告二人。此外
    復查無其他積極證據足證被告二人有何被訴之恐嚇、無故侵入他人住宅、毀損等
    犯行，揆諸前揭法條及判例意旨，即應為有利於被告之認定，依法應為無罪之判
    決。
據上論斷，應依刑事訴訟法第三百零一條第一項，判決如主文。
中      華      民      國      九十一      年      四    月    十七    日
                                臺灣臺中地方法院刑事第七庭
                                        法  官  林念祖
右正本證明與原本無異。
如不服本判決，應於送達後十日內向本院提出上訴狀 （須附繕本） ，上訴於台灣高等
法院台中分院。
                                        書記官
中      華      民      國      九十一      年      四    月    十七    日
